【裁判字號】    99,訴,496
【裁判日期】    990525
【裁判案由】    清償債務
【裁判全文】
臺灣桃園地方法院民事判決               99年度訴字第496號
原      告  台新國際商業銀行股份有限公司
法定代理人  甲○○
訴訟代理人  吳俊良
被      告  乙○○○
上列當事人間請求清償債務事件，於民國99年5 月5 日辯論終結
，本院判決如下：
    主  文
被告應給付原告新台幣捌拾萬零佰貳拾伍元，及其中新台幣
伍拾陸萬陸仟陸佰壹拾陸元自民國九十九年一月二十六日起至清
償日止，按年息百分之二十計算之利息。
訴訟費用由被告負擔。
    事實及理由
一、原告起訴主張：被告於民國90年11月5 日向伊申請「台新銀
    行現金卡信用貸款」（帳號：0000000000000000），約定被
    告得以金融卡提款或轉帳方式動撥貸款額度之現金，依年息
    18.25%按日固定計息，並應於每月繳款截止日依約繳納每月
    最低之還款金額。如被告未依約繳款，除喪失期限利益外，
    尚應付還本日或付息日之翌日起至清償日止，改依年息20%
    計算之延滯利息。詎被告自核撥貸款日起至99年1 月25日止
    ，尚積欠本金新台幣（下同）56萬6,616 元（此金額係被告
    最後1 次於96年9 月26日繳款後剩餘本金，最後繳款截止日
    為96年10月26日）及利息26萬3,709 元，合計83萬325 元，
    經伊屢次催討未果，依信用貸款約定書第9 條之約定，被告
    已喪失期限利益，借款債務視為全部到期，爰依消費借貸之
    法律關係提起本訴，並聲明：如主文所示等語。
二、被告則辯以：其向原告清償所為之繳款係先扣利息，再扣本
    金，而利息是以年息18.25%之計算方式再滾入原本金，早已
    超過約定利率，其繳款數年，本金非但未減少，反增加其還
    款之負擔，原告已違反民法第207 條複利禁止之規定。又依
    民法第205 條之規定，債權人對於約定利率超過20% 部分並
    無請求權。再者，其每次向原告貸款提領現金時，均先扣除
    帳務管理費100 元，亦違反民法第206 條不得以折扣或其他
    方法，巧取利益之規定。且其欠款經轉呆帳後，仍要收取年
    利率20% 之高額利息26萬3,709 元，將來仍要再滾入本金再
    計算利息，原告請求顯然已超過年息20% ，銀行定型化契約
    約定之計算方式，於此部分有欠公平等語，並聲明：原告之
    訴駁回。
三、原告主張：被告於90年11月5 日向伊申辦信用貸款，自核撥
    貸款日起至99年1 月25日止，尚欠借款本金56萬6,616 元，
    及利息26萬3,709 元，被告依約已喪失期限利益，而約定利
    息原為依年息18.25%按日計息，惟若被告未依約按月還款，
    則改依年息20% 計算遲延利息等之事實，業據提出與伊所述
    相符之YouBe 予備金信用貸款約定書、申請書、增補約定書
    、帳務明細、交易記錄各乙件等為證（見移轉管轄前之臺灣
    台北地院卷第5-17頁），且為被告到庭所不爭執（見本院卷
    第12頁），足認屬實。
四、原告復主張：被告未按期清償，依約視為全部債務到期，並
    應改依年息20% 計算遲延利息，被告應依兩造間消費借貸之
    法律關係向伊如數清償等語，則為被告所否認，並以前詞置
    辯。經查：
  (一)按當事人主張有利於己之事實者，就其事實有舉證之責任，
    民事訴訟法第277 條前段定有明文。又按，原告於起訴原因
    已有相當之證明，而被告於抗辯事實並無確實證明方法，僅
    以空言爭執者，當然認定其抗辯事實之非真正，而應為被告
    不利益之裁判。最高法院著有18年上字第1679號判例意旨可
    資參照。
  (二)關於被告抗辯：其向原告所為之清償係經原告先扣利息，再
    扣本金，並將未償之利息滾入原本計算，使約定利率超過年
    息20% 等語，查本件原告所請求被告清償之金額為83萬325
    元，其中本金為56萬6,616 元，利息為26萬3,709 元，本金
    部分均為實際撥款貸予被告之金額等情，有原告起訴狀在卷
    可參，並經原告當庭陳明在卷，且據被告就其向原告所借金
    額表明不爭執在案（見本院卷第12頁），是被告辯稱：原告
    有將利息滾入原本計息，實際收取之利息高於年息20% 云云
    ，已與事實不符，不足信採。次查，原告於本件請求被告給
    付之利息，並非就上述所欠83萬325 元全部而為，僅係就其
    中借款本金56萬6,616 元請求被告給付自99年1 月26日起至
    清償日止，按年息20% 計算之利息，就其餘26萬3,709 元之
    利息部分並未再請求被告給付遲延利息，因此，被告辯稱：
    其欠款於轉入呆帳後，26萬3,709 元之利息將來尚須滾入原
    本再按年息20% 計算利息，此部分利息約定之定型化契約有
    失公平云云，亦非事實，而無可採。至於被告另辯稱：其每
    次自ATM 提領借款現金時，均須扣100 元之帳務管理費等語
    ，亦為原告所否認，經本院詢問後，被告自承：其於ATM 借
    款時，確係按其所輸入之金額提領款項等語明確（見本院卷
    第12頁），顯見被告上開所辯：每次借款均須先扣100 元之
    帳務管理費云云，仍與事實相違，不足為採。此外，被告就
    其上開所辯均未能再行舉證以實其說，是被告以空言爭執原
    告於本件之請求，洵無可採。
五、再按，稱消費借貸者，謂當事人一方移轉金錢或其他代替物
    之所有權於他方，而約定他方以種類、品質，數量相同之物
    返還之契約；又遲延之債務，以支付金錢為標的者，債權人
    得請求依法定利率計算之遲延利息。但約定利率較高者，仍
    從其約定利率，民法第474 條第1 項、第233 條第1 項分別
    定有明文。本件被告既未依約清償本息，對原告所負一切債
    務即視為全部到期，從而，原告依據消費借貸法律關係，請
    求被告給付尚欠本息83萬325 元，及其中本金56萬6,616 元
    自99年1 月26日起至清償日止，按年息20% 計算之遲延利息
    ，為有理由，應予准許。
六、本件事證已臻明確，兩造其餘之主張、陳述及所提之證據資
    料，核與判決結果無何影響，爰不一一論述，附此敘明。
七、據上論結，本件原告之訴為有理由，依民事訴訟法第78條，
    判決如主文。
中    華    民    國    99    年    5     月    25    日
                  民事第一庭    法  官  范明達
以上正本係照原本作成
如對本判決上訴，須於判決送達後20日內向本院提出上訴狀
中    華    民    國    99    年    5     月    26    日
                                書記官  李心怡

司法院資訊處製作；財團法人民間司法改革基金會備份。
